【裁判字號】    97,交聲,415
【裁判日期】    970530
【裁判案由】    違反道路交通管理處罰條例聲明異議
【裁判全文】
臺灣士林地方法院交通事件裁定         97年度交聲字第415號
原處分機關  交通部公路總局臺北區監理所蘆洲監理站
異議人即    甲○○
受處分人
上列異議人即受處分人因違反道路交通管理處罰條例案件，對於
交通部公路總局臺北區監理所蘆洲監理站民國97年3 月26日所為
北監蘆字第裁46-AD0000000號處分（原舉發單通知號碼：北市警
交大字第AD0000000號）聲明異議，本院裁定如下：
    主  文
異議駁回。
    理  由
一、按汽車駕駛人，行車速度，超過規定之最高時速，或低於規
    定之最低時速，除有第43條第1 項第2 款情形外，處新臺幣
    （下同）1,200 元以上2,400 元以下罰鍰。對於行車速度超
    過規定之最高速限或低於規定之最低速限之違規行為，採用
    固定或非固定式科學儀器取得證據資料證明者，於一般道路
    須至少於100 公尺，於高速公路、快速公路須至少於300 公
    尺前，明顯標示之，道路交通管理處罰條例第40條、第7 條
    之2 第3 項分別定有明文。
二、原處分意旨略以：異議人即受處分人甲○○於民國97年1 月
    23日上午10時57分許，騎乘車牌號碼CKU-518 號重型機車，
    以時速77公里行駛在速限為時速50公里之大度路三段（往臺
    北），經臺北市政府警察局交通警察大隊北投分局交通分隊
    執勤員警以北市警交大字第AD0000000 號通知單逕行舉發「
    限速50公里，經測時速77公里，超速20公里，未滿40公里」
    違規，依道路交通管理處罰條例第40條，處罰鍰1,400 元整
    。
三、聲明異議意旨略以：當時係下坡路，應當會小心慢騎，不會
    超過所規定之限速，且當時已有設立「前有測速照相」之告
    示牌，為何在固定測速照相後又設立非固定測速照相等語云
    云。
四、異議人所有之車牌號碼CKU-518 號重型機車，確有於本件舉
    發時間，駛經本件舉發違規路段之事實，為異議人所不否認
    ，並有攝得前開車輛違規之採證照片1 幀在卷可稽，經核該
    採證照片顯示異議人車輛當時時速為每小時77公里，而該路
    段之速限為每小時50公里，是異議人車輛確有於本件舉發時
    、地超速行駛之違規事實，應甚明確，堪予認定。至異議人
    雖以前開情詞置辯，惟查：按道路交通管理處罰條例科處行
    政罰事件，依據公法爭議之舉證責任分配法則，固應先由行
    政機關就其業已履踐相關正當法律程序，以及人民應受處罰
    之客觀違反法令行為，負證明之責，受處分人就行政機關已
    為相當證明之前開事項，若主張欠缺主觀歸責條件或為其他
    抗辯，亦須就其所辯提出反證。本件違規事實，係由舉發機
    關臺北市政府警察局北投分局於97年1 月23日10時57分，以
    非固定式雷達測速儀查獲並拍照存證，有採證照片1 幀在卷
    可佐，又該雷達測速儀器（檢定合格單號碼：MOGA0000000A
    ，B） 於96年8 月9 日通過經濟部標準檢驗局之檢定，且檢
    定有效期限至97年8 月31日（本件舉發違規時間為97年1 月
    23 日） ，再本件舉發違規地點前方設有明確速限標誌（即
    速限每小時50公里），且告示「前有測速照相，請依速限行
    駛」等情，有臺北市政府警察局北投分局97年3 月17日北市
    警投分交字第09730695900 號函及採證照片1 幀附卷可憑，
    本件原舉發單位所為之違規舉發並無瑕疵，異議人之違規應
    甚明確，然異議人僅空言陳述於下坡路段應未超速，並未有
    合理反證提出，足見異議人當時，僅係依感官認知感覺其所
    騎乘之速度，未隨時注意是否合於速限，是其所辯尚難採信
    。況按駕駛人駕車本即應依速限管制之規定，謹慎駕車，以
    維行車安全及避免危險發生，且交通主管機關為加強交通管
    理，維護交通秩序，確保交通安全，除廣為宣導交通安全教
    育外，對違規之駕駛人、用路人並予以採證舉發處罰，以促
    使恪遵交通法令，而在設立測速照相裝置之前方併設有告示
    牌，揆其意旨，無非在促請駕駛人注意不得超速行駛，以免
    被採證處罰，則此顯係善意之提醒，異議人身為駕駛人，理
    應藉此清楚注意暨遵守該路段速度限制之規定，非僅係於有
    設立「前有測速照相」告示牌處即遵守交通規則，於未有固
    定測速照相之處即存有僥倖心態而不予遵循，再者，遍查交
    通管理法令，亦無「已裝設固定測速照相裝置，不得在同一
    路段為非固定照相處罰」之相關規定。從而異議人執詞主張
    本件處罰並非合理云云，顯係誤會。
五、綜上所述，本件事證明確，異議人所辯並非可採，其違規行
    為，堪予認定。從而，原處分機關依道路交通管理處罰條例
    第40條之規定，裁處異議人罰鍰1,400 元，並無違誤，異議
    人猶執前詞聲明異議，為無理由，應予駁回。
據上論斷，應依道路交通案件處理辦法第19條前段，裁定如主文
。
中    華    民    國    97    年    5     月    30    日
                        交通法庭法  官  高雅敏
以上正本證明與原本無異
如不服本裁定應於送達後5日內向本院提出抗告狀
                                書記官  田瑾俐
中    華    民    國    97    年    5     月    30    日


司法院資訊處製作；財團法人民間司法改革基金會備份。
